臺灣臺北地方法院刑事判決　　　　　　　96年度訴緝字第78號
公　訴　人　臺灣臺北地方法院檢察署檢察官
被　　　告　甲○○
選任辯護人　陳俊傑律師
上列被告因偽造有價證券等案件，經檢察官提起公訴（九十四年
度調偵字第一五一號、第二０九號、九十四年度偵字第一０二三
七號、一二九八四號、一三六三三號、一三六三四號），本院判
決如下：
    主  文
甲○○共同以犯詐欺罪為常業，累犯，處有期徒刑貳年，如附表
一、二所示之偽造署押、印文均沒收。
    事  實
一、甲○○前曾因詐欺及偽造文書案件，經本院以八十四年度自
    字第一三八七號判決各判處有期徒刑五月、四月，應執行有
    期徒刑八月，甲○○不服提起上訴後，復由臺灣高等法院以
    八十五年度上訴字第三０八四號判決就偽造文書部分撤銷原
    判決，改判有期徒刑四月，另駁回其餘上訴，並就偽造文書
    及詐欺部分定應執行有期徒刑八月，甲○○又再提起上訴，
    而由最高法院於民國八十五年十一月二十七日以八十五年度
    臺上字第五五四一號判決駁回上訴確定，嗣於八十八年十二
    月三十一日縮刑期滿執行完畢。
二、甲○○、呂德旺、黃心斌（以上二人由本院另行判決）、周
    文群、江吉偉、陳富美（以上三人另由本院通緝中）、真實
    姓名年籍不詳自稱「賀德曼」之外國成年男子、真實姓名年
    籍不詳自稱「簡文章」之成年男子（以上二人未據起訴）等
    人，明知渠等並無資金，不足以提供鉅額美金資金證明或供
    貸款，竟分別共同基於行使偽造私文書之概括犯意及意圖為
    自己不法之所有而以之為常業之犯意聯絡，向乙○○、吳嘉
    茂、洪泰山、陳勝榮、林力弘、丙○○等人誆稱可提供資金
    證明進而貸得鉅額美金，以從事國際金融操作，而騙取不法
    利益。茲分述如下：
（一）乙○○先於九十一年七、八月間，經友人介紹認識江吉偉
      、周文群二人，復於九十二年四月間結識甲○○，乙○○
      即介紹江吉偉、周文群二人與甲○○認識。詎甲○○、呂
      德旺、黃心斌、江吉偉、周文群、陳富美、賀德曼等人共
      同基於意圖為自己不法之所有並以之為常業之犯意聯絡，
      於九十二年七月間，先由甲○○向乙○○佯稱有從事國際
      金融操作之德國人賀德曼來臺，邀請周文群擔任翻譯，約
      同乙○○、周文群、江吉偉與賀德曼等人於九十二年七月
      十五日，在臺北市○○○路華國飯店見面談論國際金融操
      作事宜；席間，周文群及江吉偉向乙○○謊稱：賀德曼所
      屬之集團投資美金五億元之國際金融操作案應屬可行，惟
      因賀德曼所屬集團必須拿到貸方存款證明及SWIFT通訊電
      文以為還款之保障始願撥款，渠等欲投資國際金融操作，
      惟取得資金證明及SWIFT通訊電文須支付款項始可，尚缺
      現款新臺幣（以下除標明美金部分外，其餘均同）一百五
      十萬元，邀乙○○共同合作從事金融操作云云，乙○○不
      疑有他，遂於同年月十七日十一時三十分許，在臺北市○
      ○街某泡沫紅茶店內，交付一百五十萬元予江吉偉收受；
      江吉偉、周文群得款後，隨即前往不知情之黃心斌妻舅徐
      明賢（業經本院另行判決無罪）位於臺北市○○路○段之
      辦公室，將該一百五十萬元交給呂德旺，呂德旺囑由黃心
      斌簽署備忘錄交付江吉偉；而江吉偉為向乙○○佯示已將
      一百五十萬元交給「引資方」代表，乃要求黃心斌出具證
      明，因黃心斌不願讓乙○○知其真實姓名，乃請不知情之
      徐明賢簽署備忘錄，徐明賢遂簽署備忘錄一紙交給江吉偉
      ，再由江吉偉轉交給乙○○，證明該一百五十萬元，確實
      已交給「引資方」代表；而後周文群又佯稱為繼續國際金
      融操作案，需要另提出補充文件，黃心斌則配合謊稱提出
      補充文件另需費用二十萬元，而乙○○、甲○○、江吉偉
      、周文群既係需求資金證明之人，應一人拿出五萬元湊足
      二十萬元，乙○○不疑有他又拿出五萬元交付甲○○轉交
      黃心斌。後因乙○○遲遲不見國際金融操作資金下落，不
      斷向周文群、江吉偉追問一百五十萬元用途，周文群、江
      吉偉始終無法解釋清楚，最後避不見面，乙○○始知受騙
      。
（二）九十二年七月底，由不知情之胡英進介紹吳嘉茂、洪泰山
      、陳勝榮、林力弘等人與甲○○認識，甲○○知悉吳嘉茂
      、洪泰山、陳勝榮、林力弘等人欲透過澳大利亞EXPRESS
      MONEY SERVICE公司之臺灣聯絡人陳宏洋從事國際金融操
      作，遂與呂德旺、黃心斌、陳富美等人共同基於行使偽造
      私文書之概括犯意聯絡、意圖為自己不法之所有並以之為
      常業之犯意聯絡，由甲○○向吳嘉茂、洪泰山、陳勝榮、
      林力弘等人佯稱可介紹只需付款五百萬元之「資金方」引
      進資金從事國際金融操作（即Rolling）等語，並假意介
      紹呂德旺、黃心斌與吳嘉茂、洪泰山、陳勝榮、林力弘、
      陳宏洋等人認識，呂德旺、黃心斌等人則向吳嘉茂、洪泰
      山、陳勝榮、林力弘等人稱其等「資金方」資金雄厚，可
      提供足夠資金供吳嘉茂等人從事國際金融操作等語，並介
      紹陳富美與吳嘉茂等人認識，向吳嘉茂等人稱陳富美即係
      資金提供者。吳嘉茂、洪泰山、陳勝榮、林力弘等人不疑
      有他，遂於九十二年八月六日，由呂德旺擔任引資方代表
      ，陳勝榮作為承購方即吳嘉茂等人之代表，在吳謹斌律師
      事務所簽署協議書切結書，並由甲○○擔任見證人，嗣因
      澳大利亞EXPRESS MONEY SERVICE公司（即國外作業方）
      表示陳勝榮不適宜擔任代表，吳嘉茂等人即與呂德旺商談
      將承購方代表更換為陳宏洋，雙方再於九十二年八月七日
      簽立由陳宏洋為承購方代表之協議切結書。嗣吳嘉茂等人
      依協議書上約定，先於九十二年八月七日，在不知情之徐
      明賢位於臺北市○○路○段之辦公室，交付呂德旺一百萬
      元，呂德旺則於九十二年八月十三日晚上，交付陳富美所
      提供、偽造之臺灣銀行面額一億美元定期存款存單彩色影
      本（尚無證據證明呂德旺、黃心斌亦參與偽造之犯行，後
      述之偽造私文書亦同）予陳宏洋、吳嘉茂等人（如附表一
      編號一所示）；吳嘉茂等人再於九十二年八月十五日、同
      年月十八日，在上開徐明賢八德路之辦公室、臺北市○○
      路與重慶南路交岔口附近之便利商店，分別各再交付二百
      萬元予呂德旺，呂德旺、黃心斌則於九十二年八月十五日
      ，交付亦為陳富美所提供、偽造之以荷蘭銀行名義出具之
      保管收據、資金確認書等文件（如附表二編號一、二所示
      ）予吳嘉茂等人，嗣因如附表二編號一所示之保管收據不
      合國外作業公司之需求，呂德旺、黃心斌則於九十二年八
      月十八日再交付偽造之荷蘭銀行出具之函文（如附表二編
      號三所示），之後，呂德旺、黃心斌又藉口依協議內容只
      替吳嘉茂等人翻譯國外文件，不負責傳送SWIFT通訊電文
      ，若要傳送SWIFT通訊電文，須再另行支付五百萬元，吳
      嘉茂等人為免先前已支付之五百萬元付之一炬，不得已於
      九十二年八月二十一日又再給付呂德旺、黃心斌三百五十
      萬元，呂德旺則又轉交陳富美所提供偽造之九十二年八月
      二十二日荷蘭銀行臺北分行銀行文件查驗證明（如附表二
      編號四所示）、九十二年八月二十七日荷蘭銀行臺北分行
      SWIFT通訊電文（如附表二編號五所示）予吳嘉茂等人，
      以製造彼等已依吳嘉茂等人要求發送SWIFT通訊電文予國
      外指定銀行之假象；嗣後呂德旺、黃心斌又佯稱臺灣銀行
      雙簽人員需各收二十萬元才肯發給資金證明，使得吳嘉茂
      等人陷於錯誤，又分別於九十二年八月二十九日、同年九
      月一日各交付二十萬元，共計四十萬元予呂德旺。總計吳
      嘉茂等人共給付呂德旺八百九十萬元，其中八百萬元由呂
      德旺提領現金交付予陳富美或依陳富美指示匯入陳富美向
      不知情之陳太廣（業經本院另行判決無罪）借用之臺灣中
      小企業銀行內壢分行帳號00000000000號之帳
      戶內。嗣後因呂德旺所提供之SWIFT文件，遲遲未能為國
      外指定接收之紐約銀行收受，經吳嘉茂、陳宏洋等人向荷
      蘭銀行查證結果，發覺呂德旺所交付之上開定期存款存單
      影文等文件，均屬偽造，始知受騙。
（三）九十一年夏季，丙○○因買賣土地而透過友人陳政程認識
      周文群、江吉偉，周文群、江吉偉因得知丙○○從事金融
      保險工作，並對操作國際金融資金有興趣，即與甲○○、
      簡文章、賀德曼等人，基於行使偽造私文書之概括犯意聯
      絡、意圖為自己不法之所有並以之為常業之犯意聯絡，先
      由周文群、江吉偉於九十二年六月底、七月初，透過不知
      情之陳政程向丙○○佯稱彼等正從事一個國際資金滾動案
      件，需要資金，希望丙○○能投資，完成後將會按比例提
      撥利潤，復於九十二年八月初，又向丙○○表示彼等手中
      已有美金五億元之資金證明，可與德國賀德曼合作國際金
      融投資案，但欠缺運作費五百萬元云云，邀請丙○○投資
      ，進而在臺北市○○○路○段中國信託商業銀行旁之IS咖
      啡店內，由周文群、江吉偉介紹丙○○認識資金提供者即
      「金主」代表甲○○，甲○○並告知其背後有一金主簡文
      章，可提供資金，甲○○、周文群、江吉偉更假意與丙○
      ○商討投資周文群從事國際金融操作之各項細節，甲○○
      並向丙○○訛稱該金融操作手續完全合法，絕無虛假，並
      願簽立本票作為擔保云云，使丙○○陷於錯誤，誤信甲○
      ○等人所述為真，而於九十二年八月二十一日與甲○○、
      周文群簽署備忘錄，並依備忘錄上所記載之時程，先後於
      同年八月二十一日交付四百萬元、八月二十六日交付二百
      萬元予甲○○，甲○○則陸續提供由簡文章所交付、偽造
      之周文群名義、金額一百七十一億五百萬元（相當於美金
      五億元）之荷蘭銀行帳戶存款餘額證明、帳戶餘額確認函
      （如附表二編號六、七號所示）及周文群在EUROCLEAR網
      之帳號及授權密碼，取得上開資料後，周文群、江吉偉再
      假意將取得之上開文件掃瞄以電子郵件方式寄送予德國之
      賀德曼，並在電腦上進入EUROCLEAR網站輸入上開授權密
      碼，再將電腦畫面傳送予德國之賀德曼，由賀德曼向周文
      群、江吉偉、丙○○等人偽稱該授權密碼並非正確，網站
      畫面未合乎該方之要求，此時甲○○再配合表示丙○○等
      人所支付之費用僅能交付上開資料，若需求其他密碼或資
      料須再給付保證金二百萬元，丙○○為免先前投資血本無
      歸，乃於九十二年九月五日再與甲○○、周文群簽署備忘
      錄，並交付二百萬元，再由甲○○處另行取得EUROCLEAR
      網之相關文件，經周文群、江吉偉假意傳送予賀德曼後，
      賀德曼則佯稱需要時間查核，此時，甲○○又稱時間拖延
      太久需要再付作業費五十萬元，故於九十二年九月二十二
      日，甲○○、周文群再與丙○○簽署備忘錄，丙○○復再
      交付五十萬元之費用，總計丙○○前後共交付新臺幣八百
      五十萬元。迄至九十二年九月底，因賀德曼反應甲○○所
      提供之EUROCLEAR網之帳號及授權密碼均無法進入該網站
      ，且甲○○提供之文件均非真正，無法繼續彼等之國際金
      融投資操作案件，丙○○查證後，發現甲○○提供文件均
      為虛假，始知受騙。
（四）甲○○知悉林力弘、吳嘉茂、陳勝榮、洪泰山等人，因欲
      從事國際金融操作，已損失八百九十萬元【即上開（二）
      之犯罪事實】，亟欲彌補其損失，且林力弘等人均尚未發
      覺伊亦參與上開詐騙，竟與簡文章共同基於行使偽造私文
      書之概括犯意聯絡、意圖為自己不法所有並以之為常業之
      犯意聯絡，由甲○○出面向林力弘、吳嘉茂等人佯稱伊背
      後之簡文章才是真正可提供資金之金主，可為彼等引薦代
      為引進美金一億元資金，供林力弘等人從事國際金融操作
      ，簡文章並透過電話向林力弘表示甲○○所述為真，林力
      弘等人不疑有他，遂以林力弘、吳嘉茂為代表，於九十二
      年十月二日，以林力弘為契約名義人，與甲○○相約在臺
      北市○○○路遠企大飯店簽訂「資金租賃協議書」，約定
      ：「一、甲方（指林力弘，下同）付給乙方（指甲○○，
      下同）新臺幣一千五百萬元，作為引進資金美金一億元之
      保證；二、甲方之護照及身分證正本需交付乙方保管；三
      、乙方收到保證金後，於四十八小時內交付荷蘭銀行臺北
      分行之餘額存款證明，並提供可照會銀行之作業主管簽名
      文件供甲方確認」等事項，甲○○為免其詐騙計畫提早遭
      到識破，並告知林力弘、吳嘉茂不得向其他銀行查核其日
      後提供之文件。簽約後，林力弘則依該協議書之約定，先
      於九十二年十月二日當天給付甲○○現金一百五十萬元，
      再於翌日在臺北市兄弟大飯店給付現金五十萬元和面額各
      一百萬元之無記名擔保支票十三紙予甲○○，甲○○並開
      立擔保本票予林力弘，一星期後，甲○○交付林力弘由簡
      文章所提供、偽造之荷蘭銀行臺北分行外匯部之銀行保管
      收據（BANKCUSTODIAL SAFEKEEPING RECEIPT）及帳戶餘
      額確認書（CONFIRMATION OF ACCOUNT BALANCE）（如附
      表二編號八、九所示），作為引資憑證之用，林力弘等人
      再交付二百萬元；約三、四天後，甲○○復提供虛偽之荷
      蘭銀行電話，佯稱須在特定時間與荷蘭銀行之作業經理聯
      絡，供林力弘查核上開文件之真假；再過數日，甲○○向
      林力弘表示已發出SWIFT通訊電文，並提供如附表編號十
      所示之SWIFT通訊電文取信林力弘，林力弘又再支付三百
      萬元；嗣後，因國外銀行向林力弘表示並未收到SWIFT通
      訊電文，經林力弘向甲○○查詢，甲○○繼續謊稱確實有
      發SWIFT通訊電文，此時因林力弘所交付之擔保支票陸續
      到期，故林力弘又再於三、四天後交付二百萬元予甲○○
      。嗣經林力弘向澳大利亞EXPRESS MONEY SERVICE銀行查
      證後，發現甲○○所交付之荷蘭銀行臺北分行所出具之銀
      行保管收據及帳戶餘額確認書均屬偽造，始知受騙。
三、案經乙○○、丙○○、吳嘉茂、林力弘訴請臺灣臺北地方法
    院檢察署檢察官偵查起訴。
    理  由
一、證據能力部分：
    按被告以外之人於審判外之言詞或書面陳述，除法律有規定
    者外，不得作為證據，刑事訴訟法第一百五十九條第一項定
    有明文；惟按被告以外之人於偵查中向檢察官所為之陳述，
    除顯有不可信之情況者外，得為證據，同法第一百五十九條
    之一第二項亦有規定；另按被告以外之人於審判外之陳述，
    雖不符前四條之規定，而經當事人於審判程序同意作為證據
    ，法院審酌該言詞陳述或書面陳述作成時之情況，認為適當
    者，亦得為證據；當事人、代理人或辯護人於法院調查證據
    時，知有第一百五十九條第一項不得為證據之情形，而未於
    言詞辯論終結前聲明異議者，視為有前項之同意；同法第一
    百五十九條之五規定甚明。本案引為證據之證人乙○○、呂
    德旺、黃心斌、吳嘉茂、洪泰山、林力弘、陳勝榮、陳宏洋
    、丙○○、林政程等人於偵查中在檢察官面前所為之證述，
    業經具結且無顯不可信之情形存在，依刑事訴訟法第一百五
    十九條之一第二項規定，自具備證據能力；其餘之傳聞證據
    ，因被告及公訴人於本院言詞辯論終結前，均未對於證據能
    力聲明異議，依刑事訴訟法第一百五十九條之五第一項、第
    二項規定，視為同意上開證據具備證據能力；本院審酌該等
    言詞陳述或書面陳述作成之情況，相關陳述人均未曾主張非
    出於任意性或不正取供，足信作成時之情況，應無違法或不
    當情事，因而認為適當，故該等言詞陳述或書面陳述，均具
    備證據能力而均得作為證據，合先敘明。
二、訊據被告固不否認有參與上開犯罪事實二、（一）至（四）
    所示之過程，惟矢口否認有何行使偽造私文書、常業詐欺之
    犯行，辯稱：伊所擔任之角色僅為仲介人，由賣方提供東西
    給買方，若買方無異議，伊也不會認為是假的，且賣方提供
    的都是英文文件，伊沒有細看也無法分辨真假；犯罪事實二
    、（三）部分，丙○○是周文群介紹給伊認識的，伊並不知
    道簡文章給伊的文件是假的，丙○○交付予伊之款項，伊除
    了仲介費用外，全部都交給簡文章，伊也已與丙○○和解；
    犯罪事實二、（四）部分，係林力弘等人與呂德旺合作之案
    子失敗以後，要伊幫忙他們再找資金證明，伊才去詢問簡文
    章，在仲介的實務中，是仲介人代資方與買方簽約，所以資
    金租賃協議書上才是由伊出名，已兌現之七百萬元中，伊只
    拿了一百萬元，其餘的錢都是簡文章拿走的，簡文章把錢拿
    到何處去，伊也不清楚云云。
三、犯罪事實二、（一）部分，經查：
（一）犯罪事實二、（一）部分之犯行，業據告訴人乙○○於偵
      查、本院審理時證述明確（見九十四年度他字第一０七三
      號卷《下稱他一０七三卷》第十一頁至第十三頁、第十九
      頁、第二十頁、第二六頁至第二八頁、第三四頁至第四一
      頁、第五五頁至第五八頁、九十四年度他字第一九八五號
      卷《下稱他一九八五卷》第一宗第一二一頁至第一二七頁
      、九十四年度訴字第一００二號卷《下稱訴字一００二卷
      》第一宗第二四七頁至第二五二頁、第二六０頁、第二六
      一頁）；而乙○○先交付一百五十萬元予江吉偉、嗣再交
      付五萬元予黃心斌等情，業據被告供證屬實（見他一０七
      三卷第十二頁、訴字第一００二卷第一宗第二五四頁）；
      此外，並有徐明賢具名之備忘錄、無資方代表之備忘錄、
      黃心斌具名之備忘錄、收據各一紙在卷可證（見他一０七
      三卷第二頁至第四頁、第四四頁）。而據乙○○於偵查中
      證稱：「因為我知道周文群及江吉偉要做國際融資需要一
      筆費用，我才把錢借他們。」（見他一０七三卷第十三頁
      ），「我知道他們是沒錢的，所以我才拿錢出來借他們，
      周文群、江吉偉當時跟我說是安全的，錢很快就會回來。
      」、「周文群說我們自己就可以做了，這案子很成熟。」
      （見他一０七三卷第二十頁），於本院審理時證稱：「（
      問：你在什麼原因情況下會給付一百五十萬元給江吉偉？
      ）那天在華國飯店那裡談，周文群把我叫到旁邊去說這個
      是很成熟的案子，但他們說要一百五十萬元來取得資金證
      明，周文群說他本人就可以拿到五億元的資金證明了，他
      們說都沒有錢，就問我有沒有錢，就叫我先拿出來，到時
      候這個案子成了，就會給我吃紅，沒有說要給我多少利益
      ，我看他們都沒有錢，很苦，我有錢所以我就先拿出來。
      」（見訴字第一００二卷第一宗第二四八頁）等語可知，
      乙○○係誤信江吉偉、周文群所稱之國際金融操作投資案
      為真實，而認暫時商借之一百五十萬元資金短期內應可取
      回，並可獲得分紅，始交付江吉偉、周文群一百五十萬元
      。至於其後又再給付五萬元之緣由，乙○○於本院審理時
      證稱：「（問：黃心斌有無說他拿錢做什麼？）說拿資金
      證明需要一百五十萬元，後來說不夠，還要再加二十萬元
      ，後來甲○○拿了十五萬元，我拿了五萬元，湊成二十萬
      元給黃心斌，到後來甲○○有還給我五萬元。」（見本院
      卷第一宗第二五０頁），顯見乙○○之所以再交付五萬元
      ，亦係受被告與其共犯所詐騙，以為係取得資金文件所必
      需，是乙○○交付共計一百五十五萬元之款項，均係受到
      詐欺所致。雖然其後被告已賠償乙○○五萬元，然黃心斌
      等人詐騙乙○○之犯行，於乙○○受騙交付一百五十萬元
      、五萬元款項時即已成立，日後於犯行遭發覺後，部分款
      項之返還仍不影響被告等人之罪責，自屬當然。
（二）又被告雖辯稱伊僅係仲介人士，並於本案審理時供稱：伊
      與江吉偉、周文群認識之經過，係乙○○說她有二個朋友
      ，有土地貸款之案子問伊有無興趣，才介紹周文群給伊認
      識，後來周文群又帶江吉偉來（見訴字一００二卷第一宗
      第二五二頁），賀德曼係伊透過朋友「林先生」認識的，
      九十二年七月份，賀德曼來臺灣，「林先生」致電予伊看
      伊是否有興趣與賀德曼談談，伊知悉周文群通曉外語，故
      始邀請周文群充當翻譯，當天伊不知道乙○○也會一起來
      ，伊係想要知道所有的內容才能合作，九十二年七月十五
      日透過周文群之翻譯，伊才得知賀德曼有一個衛星工程，
      且提到是西門子公司跟西班牙政府、奈及利亞之工程，當
      場江吉偉說他知道，但周文群有向乙○○告知該案子已成
      熟一事，伊並不知情；賀德曼之背景伊亦不知情，且無從
      查證，伊僅為仲介人亦不負責查證云云（見訴字一００二
      卷第一宗第二五二頁、第二五三頁）。然據乙○○於偵查
      中證稱：「九十一年夏天我先認識江吉偉、周文群，是因
      為一個新竹朋友何珍珠介紹的，他說江吉偉未婚介紹我一
      個朋友認識一下，後來大家認識知道江吉偉在做理財，江
      吉偉說他是基金會總裁，不知是哪個基金會，他資金豐富
      ，我沒看過他名片，也沒到他公司看過，我是在忠孝東路
      有個朋友張炎森介紹甲○○給我認識，當時我想去學做房
      地產所以介紹甲○○給我，知道甲○○這邊有些資金，可
      做資金證明，我聽到甲○○說有一個德國人賀德曼可做五
      億美金的案子，叫資金滾動，我不知道詳細內容，所以我
      介紹江吉偉、周文群與甲○○認識」（見偵一０二三七卷
      第五六頁反面）；於審理時證稱：「問：請說明為何會在
      九十二年七月間交付一百五十萬元現金給甲○○、江吉偉
      等人？）因為甲○○告訴我有一個外國人賀德曼要談事情
      ，當時我有認識周文群，他告訴我有在美國待過，所以一
      起約他去華國飯店跟德國人談」，「九十二年七月間有去
      華國飯店談，周文群、江吉偉都有去，賀德曼說有一個五
      億元美金的資金要做國際金融，當時我也沒有接觸過，當
      時介紹周文群他們去，我才去的」（見訴字一００二卷第
      二四七頁反面）。則由乙○○之證述可知，被告在乙○○
      尚未介紹江吉偉、周文群給伊認識時，即已告知乙○○有
      關賀德曼要做有關五億美金資金滾動之案子，此與被告供
      稱伊係於九十二年七月十五日透過周文群之翻譯，始知悉
      賀德曼有衛星工程需求資金一事，即有出入；又賀德曼若
      果有與外國政府合作、且需求五億美金之案件，衡情應尋
      求正常管道，向一般信譽良好金融機構貸款為之，豈會僅
      透過私人關係，前來臺灣與未相熟識之被告、江吉偉、周
      文群等人商談購買鉅額資金證明之事？而如此鉅額資金，
      在未有任何實質證明、合約存在，亦不了解提供資金證明
      者背景之前提下，賀德曼即代表其所謂之公司，與江吉偉
      、周文群達成購買資金證明之協議，實有違常情。況且，
      五億美元之資金，絕非一般市井小民可以提供，惟本案被
      告向乙○○告知賀德曼有五億資金需求之事，乙○○再轉
      知江吉偉、周文群後，江吉偉、周文群即表示有管道可提
      供，再聯絡黃心斌、呂德旺、陳富美等人提出所謂五億美
      金資金證明，就時機上未免過於巧合。況被告供稱伊於九
      十二年間係擔任土地仲介，有關土地需要融資的話，會代
      為尋找金主等語（見訴字一００二卷第一宗第二五二頁反
      面），則其對於仲介業務並非生手，應熟知相關必要之徵
      信程序，然被告於本院審理時坦認周文群或江吉偉看起來
      不像會有五億元美金之人（見訴字一００二卷第一宗第二
      五三頁），則在此前提之下，除非被告有與周文群、江吉
      偉等人共同詐騙乙○○之故意，否則其對於五億美金如此
      高額款項之金融操作案件，未經相當程度查證，即加以引
      薦，實與常情有違。再參諸乙○○於本院所為證述：「（
      問：你什麼時候才發現一百五十萬元已經不見了？）後來
      當年（即九十二年）九月份周文群就不接我的電話，我就
      覺得不對，我就問甲○○，林回答我說他們後來有繼續再
      做，叫我現在暫時先不要追。」（見訴字一００二卷第一
      宗第二四八頁反面），更可見被告於乙○○發覺事情有異
      後，仍趁乙○○尚未對伊加以懷疑之際，拖延乙○○追討
      款項之時機，依卷內事證觀之，實難認甲○○與詐騙乙○
      ○無涉，僅係一無辜之仲介人士。
（三）共犯呂德旺雖亦否認有行使偽造私文書、常業詐欺犯行，
      辯稱：伊僅係代陳富美收受黃心斌所交付之一百萬元，並
      無詐騙行為云云，惟查，呂德旺於本院審理時證稱：伊係
      在臺北火車站咖啡廳認識陳富美的，伊與在那邊的一群人
      聊天才認識陳富美，那邊一群人是誰伊不知道，陳富美提
      出有資金要賣，問何人要買，並在咖啡廳裡秀出臺灣銀行
      的存簿給伊看，過了幾天，剛好黃心斌來找伊，伊剛好碰
      到陳富美，就把這件事情提出來，並把訊息告知黃心斌等
      語（見訴字一００二卷第一宗第六六頁、第二五七頁），
      其並證稱：陳富美看起來不像是有五億美金之人，但是拿
      資金證明時，陳富美帶他們去臺灣銀行寶慶路總行門口，
      進去之後就拿簿子出來了（見訴字一００二卷第一宗第二
      五七頁）；又其於偵查中以證人身分證稱：「黃心斌講一
      百五十萬的事我不清楚，我只知道我向黃心斌拿一百三十
      萬現金，其中一百萬要給陳富美買五億美金資金證明用，
      錢我匯到陳太廣某銀行中壢分行帳戶，另外三十萬部分我
      拿三萬現金給陳富美，目的是陳富美說他身上沒錢了，我
      先拿給他，剩下二十七萬先放我這暫時保管，陳富美拿定
      存單給我時又給陳富美十萬，剩下十七萬現在還在我這邊
      。」（見九十四年度偵字第一０二三七卷《下稱偵一０二
      三七卷》第六０頁反面）。由呂德旺上開供述可知，伊係
      在臺北火車站認識陳富美，而對於陳富美之來歷均一無所
      知，陳富美所提供之臺灣銀行存摺，亦非陳富美所有，則
      該本存摺內若有鉅額資金存款，衡情帳戶所有人應小心謹
      慎保管存摺，豈會令由陳富美持其帳戶存摺至臺北火車站
      交由不熟識之第三人過目，以利陳富美兜售資金證明？再
      者，陳富美若果係有足夠條件得以提出鉅額上億資金證明
      之人，又豈會連三萬元均無法支付，而需向呂德旺調度借
      支？是以，呂德旺上開所述，均與常情有違，陳富美並不
      可能提出真實之資金證明一事，應為呂德旺所明知，呂德
      旺辯稱伊均係代陳富美、受陳富美指示為收取款項行為，
      無詐騙之故意，僅係卸責之詞，亦不足採信。
（四）又黃心斌雖辯稱伊無參與本案詐騙乙○○之犯行，亦無經
      手乙○○所交付之款項云云，然查，黃心斌曾於本院審理
      時供稱：「（問：你是否從乙○○那邊拿到壹佰萬？）我
      不認識乙○○，錢，係由江吉偉拿給我的，他表示要資金
      證明，而呂德旺表示他可以做，所以談好價錢，由江吉偉
      拿給我，我拿給呂德旺。」（見訴字一００二卷第一宗第
      三四頁反面），則黃心斌辯稱伊並無經手本案乙○○交付
      之款項，錢係由江吉偉直接拿給呂德旺云云，已與實情相
      悖。又呂德旺於本院審理時結證稱伊僅向黃心斌拿一百三
      十萬元現金，業如前述，另呂德旺復證稱：伊在七月十七
      日那天就知道進來一百五十萬元，黃心斌給伊一百三十萬
      元，黃心斌有說這中間就是中間人的利潤，一百萬元是買
      單的費用，二十萬元是提單的費用，剩下十萬元是伊跟陳
      富美的利潤，另外二十萬元是黃心斌、周文群、江吉偉的
      利潤（見訴字一００二卷第一宗第二五六頁），益徵黃心
      斌並非如其所稱未經手或未拿取任何款項。況且，本案江
      吉偉於九十二年七月十七日交付一百五十萬元予黃心斌、
      呂德旺後，尚由黃心斌於該日中午十二時出具備忘錄一紙
      （見他一０七三卷第四四頁），則若乙○○交付之款項黃
      心斌均未曾經手，實無須以其名義簽立備忘錄。此外，黃
      心斌曾向乙○○聲稱錢係伊拿走的，並表示一百五十萬元
      不足，尚須二十萬元始可等情，業據乙○○證述明確，業
      如前述；另被告於本院審理時以證人身分證稱：「（問：
      乙○○說除一百五十萬元，還要補二十萬元，你出十五萬
      元，是交給誰？）黃心斌，是我親手交的。」、「（問：
      二十萬元跟本件一百五十萬元有何關係？）二十萬是當初
      一百五十萬元，周文群需要出另一個文件，黃心斌說還要
      再出錢，那天我們四人在場，我、乙○○、周文群、江吉
      偉，黃心斌說既然案子是你們一起的，那你們一人出五萬
      元，地點是在徐明賢辦公室，是在拿第一張資金證明後半
      個月，是黃心斌說的，說要再拿錢才會出證明。」（見訴
      字一００二卷第一宗第二五四頁），「黃心斌有承認之前
      的文件是他拿出來的，他說他後面有金主，二十萬元也是
      黃心斌要求的，也是拿給他的，後來錢沒有還。」（見訴
      字一００二卷第一宗第二五四頁反面）等語；參以黃心斌
      於本院審理時供稱伊有向被告收受現金二十萬元交付予陳
      富美，原因係陳富美要求若要提出後續之資金證明文件，
      則必須再給付二十萬元等情（見本院卷第一宗第二五五頁
      、第二六二頁），然實際上除乙○○給付五萬元外，其餘
      三人並未實際繳交。則黃心斌絕非如其所稱僅係扮演呂德
      旺、陳富美所謂提供資金方與江吉偉、周文群間之仲介角
      色而已，而係與被告、陳富美、呂德旺、江吉偉、周文群
      等人均有詐欺之犯意聯絡，共同向乙○○為詐騙行為。
（五）徵諸上開事證及以本案詐騙之經過緣由觀之，被告、江吉
      偉、周文群、呂德旺、黃心斌、陳富美、賀德曼等人，實
      係一以國際金融操作為餌，而透過多種角色之安排，誘騙
      他人鉅額款項之詐欺集團，施用詐術使乙○○陷入被告等
      人之圈套中，而詐騙金額得逞。從而，被告與呂德旺、黃
      心斌、江吉偉、周文群、陳富美、賀德曼係共同基於詐欺
      之故意，詐騙乙○○一百五十五萬元，自堪認定。
四、犯罪事實二、（二）部分，經查：
（一）吳嘉茂等人與被告、呂德旺、黃心斌、陳富美等人接觸並
      進而向彼等購買資金證明，然事後發覺呂德旺等人所交付
      之文件、證明均係偽造等情，業據證人吳嘉茂（見偵一０
      二三七卷第十二頁至第十八頁、第五六頁、本院九十五年
      七月十一日審判筆錄）、洪泰山（見偵一０二三七卷第十
      頁至第十二頁、本院九十五年七月十一日審判筆錄）、林
      力弘（見偵一０二三七卷第六五、六六頁、本院九十五年
      七月十一日審判筆錄）、陳勝榮（他六四五一卷第二七頁
      至第三五頁、本院九十五年七月十一日審判筆錄）、陳宏
      洋（偵一０二三七卷第五九頁、第六０頁、本院九十五年
      七月十一日審判筆錄）等人於偵查及本院審理時證述明確
      ，並有如附表一編號一所示之偽造有價證券影本、附表二
      編號一至五所示之偽造私文書附卷可證（證據出處詳備註
      欄），且有九十二年八月六日協議切結書、九十二年八月
      七日協議切結書、更正協議書（見偵一０二三七卷第四０
      頁至第四二頁）、收據六紙、支票四紙（見偵一０二三七
      卷第三四頁至第三九頁）、荷蘭銀行臺北分行證明未出具
      資金確認書及SWIFT通訊電文之函文（見偵一０二三七卷
      第二０頁至第二二頁）等件在卷足憑。被告亦坦承曾介紹
      吳嘉茂等人與呂德旺認識並進而購買資金證明，且在協議
      切結書上擔任見證人；共犯呂德旺並坦認有向吳嘉茂等人
      收取如犯罪事實欄二、（二）所述之款項，並交付如犯罪
      事實欄二、（二）所示之偽造有價證券影本及私文書等情
      。是以，堪認被告與呂德旺、黃心斌與陳富美等人有共同
      向吳嘉茂等人行使偽造之私文書而詐騙其金錢之犯行。被
      告固又以其僅係仲介人置辯，惟此部分之詐騙行為始於九
      十二年七、八月間，時間上與被告與周文群、江吉偉、呂
      德旺、黃心斌、陳富美、賀德曼等人詐騙乙○○之時間有
      所重疊，而此部分之詐騙手法，亦係佯稱有金主可提供款
      項借貸以從事國際金融操作，與前開詐騙乙○○之手法相
      同，是被告辯稱伊僅係仲介人，未參與此部分之詐騙犯行
      ，亦屬卸責之詞。
（二）呂德旺雖亦辯稱伊僅係陳富美與吳嘉茂等人間之仲介人，
      伊並不知如附表一編號一、附表二編號一至五所示之文件
      係屬偽造云云。然查，整個詐騙過程中，呂德旺係吳嘉茂
      等人之主要聯絡窗口，舉凡收受款項、交付文件，多有呂
      德旺親自轉交者，即便非呂德旺所轉交者，呂德旺亦在現
      場，甚至連簽立協議切結書亦以呂德旺之名義為之，依呂
      德旺參與之程度觀之，其絕非僅如同其所辯稱僅係仲介人
      而已。再依呂德旺供稱，其對陳富美之了解並不深，且依
      其描述，陳富美顯然非有可能為可出具一億美元資金證明
      之人，前已敘及，是呂德旺對於陳富美提供之文件係屬偽
      造一節，亦應知之甚詳。再據吳嘉茂於本院審理時證稱：
      「（陳富美看起來像是有一億美金之人嗎？）我覺得不像
      ，但呂德旺聲稱他是資金管理人」（見訴字一００二卷第
      二宗第十六頁），呂德旺堅稱有傳送SWIFT通訊電文（見
      訴字一００二卷第二宗第二一頁），「（問：卷附切結書
      上記載由承購方確認資金無誤後才付錢，為何都沒有做確
      認？提示九十四偵字第一０二三七號卷第四二頁）因我們
      無從做確認，且他們聲稱不能以電話做確認，且還約定要
      提供荷蘭銀行的承辦人員給我們，但一直都沒有提供，定
      存單我們也無法做確認，還說我們能夠將定存單拿到荷蘭
      銀行做寄存，難道定存單會是假的嗎，這是呂德旺和黃心
      斌跟我們講的。」（見訴字一００二卷第二宗第二三頁）
      ；是呂德旺於過程中，在吳嘉茂等人懷疑文件之真實性時
      ，尚一再保證告知文件確屬真正，並向吳嘉茂謊稱不得加
      以確認，使吳嘉茂等人未能及早發覺呂德旺等人之詐騙計
      畫，猶繼續交付款項而遭受極大損害，是堪認呂德旺確實
      有詐欺之故意。
（三）另黃心斌辯稱伊與本案犯行無涉，僅擔任兩造契約之見證
      人而已云云。然查，關於吳嘉茂等人與呂德旺等人接洽購
      買資金證明之過程，吳嘉茂於偵查中證稱：「談時，黃心
      斌有講話，他說資金很正確，意思是他後頭資金雄厚」（
      見偵一０二三七卷第十四頁），九十二年八月十五日交二
      百萬給呂德旺時，黃心斌說呂德旺後面資金雄厚、很正確
      ，黃心斌、呂德旺拿出周文群、江吉偉的資金證明給我們
      看，說他們資金沒問題（見偵一０二三七卷第十五頁），
      於本院審理時證稱：「（本件黃心斌做何事？）他跟呂德
      旺是一體的，雖然由呂德旺跟我們簽約，但黃心斌參與每
      個細節」（見訴字一００二卷第二宗第十八頁）；林力弘
      於偵查中證稱：與呂德旺接觸過程中，有跟黃心斌交談，
      在徐明賢公司，黃心斌一直強調資金是真的（見偵一０二
      三七卷第六六頁），於審理時證稱：黃心斌曾經拿出他做
      過美金三億或五億的資金證明，也是荷蘭銀行的，說是周
      文群他們做的（見訴字一００二卷第二宗第三四頁、第三
      五頁），伊第三次見到陳富美係在林森北路的挪威森林餐
      廳，黃心斌以電話跟伊聯絡表示陳富美跟一些長官在那邊
      用餐，有好消息要告訴伊，吳嘉茂開車載伊去，但伊一個
      人上去，之後陳富美叫伊付錢，伊付了二、三千元的餐費
      ，當時黃心斌、陳富美都在場，還有六、七個我不認識的
      人（見訴字一００二卷第二宗第三五、三六頁）；陳宏洋
      於偵查中證稱：每次與呂德旺見面，黃心斌都在（見偵一
      ０二三七卷第五九頁反面）等語。是徵諸上開證詞，黃心
      斌係與呂德旺一起與吳嘉茂等人聯絡接洽，參與各項細節
      ，且黃心斌亦不斷聲稱呂德旺背後資金雄厚，使吳嘉茂等
      人誤信呂德旺確係代表資金龐大之金主，是其有參與詐騙
      行為，至為明確，而黃心斌與陳富美私底下亦有聯繫，以
      黃心斌於本案參與之程度與地位觀之，其絕非僅係契約之
      見證人而已。又黃心斌辯稱伊主觀上認為資金文件確屬真
      正，惟黃心斌為具有通常智識之人，本案陳富美所提出之
      資金證明，金額高達一億美元，然黃心斌對於鉅款之來源
      及正當性均未加以過問，即認定該等文件均係真實，實與
      常情有違，是黃心斌亦應明知該等文件均屬偽造。
（四）從而，被告與呂德旺、黃心斌、陳富美共同出面詐騙吳嘉
      茂、洪泰山、陳勝榮、林力弘等人共計八百九十萬元之金
      額，亦屬真實。
五、就犯罪事實二、（三）部分，經查：
（一）此部分之犯罪事實，業據告訴人丙○○於偵查、本院審理
      時指訴明確（見九十三年度偵字第一五七三七號卷《下稱
      偵一五七三七卷》第一一二頁至第一一四頁、九十四年度
      調偵字第一五一號卷《下稱調偵一五一卷》第六三頁至第
      六五頁、訴字一００二卷第二宗第八四頁至第八六頁），
      核與證人陳政程於偵查中證述情節相符（見偵一五七三七
      卷第一四一頁至第一四四頁），並有被告所開立臺北國際
      商業銀行東門分行帳號0000000000000號帳
      戶開戶資料、客戶歷史資料查詢明細表一份（見偵一五七
      三七卷第八頁至第十八頁）、被告提供之EUROCLEAR網頁
      畫面數紙（見偵一五七三七卷第三四頁至第四一頁）、如
      附件二編號六、七所示之偽造私文書（證據出處詳如附件
      備註欄）、被告簽署之本票四紙（見偵一五七三七卷第四
      二頁、第四三頁）、備忘錄三份（見偵一五七三七卷第五
      八頁至第六四頁）等件附卷可資佐證；又周文群在荷蘭銀
      行臺北分行並無任何開戶記錄，該行帳號0000000
      00000號帳戶為該行另一位客戶已到期之美金定存帳
      號等情，有荷商荷蘭銀行股份有限公司臺北分公司九十三
      年七月十三日九三荷銀（商）字第二二六號函在卷可憑（
      見偵一五七三七卷第十九頁）；被告亦不否認伊有收取丙
      ○○所給付之金錢，並自簡文章處取得如附表二編號六、
      七所示之偽造私文書、EUROCLEAR網頁帳號、密碼後交付
      予丙○○等情。從而，被告確有與周文群、江吉偉、簡文
      章、賀德曼等人共同以行使偽造私文書而詐騙丙○○之犯
      行。
（二）又丙○○於本院審理時證稱：「（問：九十二年九月間你
      有無跟他們做交易？）九十二年八月透過周文群認識甲○
      ○，當時介紹甲○○的身分可以提供我們一億美金証明的
      金主，只要我這邊願意負擔給甲○○金主所謂租賃一億美
      金的定存單費用，我們就可以按照之前所談國際工程的核
      貸細節來進行，我與甲○○簽訂類似租賃的契約備忘錄，
      用八百五十萬臺幣取得周文群五億美金的定存單証明，在
      九十二年八月認識甲○○之前，周文群說他們已經在進行
      一個五億美元的操作案，但他們資金不足，所以邀請我們
      （我與陳政程）一起合作，並出示周文群名下臺銀五億美
      金的定存單影本，我跟陳政程討論後認為有合作空間，就
      是拿出他們那個案不足的費用，所以周文群才介紹甲○○
      給我們認識。」，「首先我跟甲○○先簽署一份備忘錄，
      按照備忘錄所陳述的步驟來給付款項．．．備忘錄的內容
      及交款動作都是周文群與江吉偉事先安排好時間、地點與
      甲○○見面，錢就是交給甲○○」（見訴字一００二卷第
      二宗第八四頁），如附件二編號六所示之文件，係被告所
      提供，即係備忘錄所列之銀行正式資金證明彩印，要上網
      確認資金存在的密碼也是被告提供，「（問：你有無看到
      美金五億定存資料？）我只看到文件，原本我想去確認，
      但周文群、江吉偉跟我說，如果我去的話，會被銀行政風
      室詢問，當下我要作這個動作時，經由他們勸說而放棄查
      詢，但我有問他們如何証明文件的真實性，周文群說之前
      他的資金已經操作一半，且他們會由德國的財務公司確認
      ，因這份文件是德國公司要求的，他們自有確認的管道。
      」（見訴字一００二卷第二宗第八五頁），「德國人的電
      子郵件帳號是周文群提供給我的，我曾經跟德國人通過電
      話」；「最後我沒有拿到我所支付八百五十萬元所應得的
      利潤，因德國財務公司說他們所需要網站的密碼不是甲○
      ○所提供這份，要我們再重新提供另一網站密碼，由我及
      周文群、江吉偉轉述這段話給甲○○，請他們再提供所需
      的密碼，但甲○○說周文群一開始就沒有說要哪個網站的
      密碼，所以我們所支付的費用只能做到這裡，如果需要再
      提供密碼的話，要再付費。我質疑周文群、江吉偉這些過
      程，他們反向說甲○○所提供的資金證明是假的，因德國
      財務公司不能引用，我問他們我付的錢怎麼辦，他們說會
      替我向甲○○討回公道，也願意賠償我的損失，我問他們
      要如何賠償我，他們說在與甲○○接觸的過程中，總算瞭
      解德國財務公司所需要的資金及文件的屬性，所以他們找
      到真正可以操作這些案子的金主，且費用比甲○○低，所
      以希望我能再配合他們做一個案子，允諾在新案子的利潤
      會提高百分比以補償我之前的損失」（見訴字一００二卷
      第第二宗八六頁）。是依丙○○所敘述之整個詐騙過程觀
      之，先係周文群、江吉偉以美金五億元之國際金融操作為
      幌子誘騙丙○○，使之誤認將有高額獲利，再由被告出面
      代表可提供資金之金主，簽立備忘錄後，再交付予偽造之
      資金證明、銀行確認函，並提供虛偽之EUROCLEAR網頁帳
      號密碼等，其中為取信於丙○○，該詐騙集團另安排德國
      人賀德曼與丙○○接洽，待丙○○發覺事情有異產生質疑
      時，周文群、江吉偉再出面向丙○○訛稱被告係唯一之詐
      騙者，彼等已找到新的金主，希冀再與丙○○合作。上開
      犯罪行為之時間，與前揭犯罪事實二、（一）（二）所示
      相近，犯罪手法亦屬相同，是被告與其共犯等人，顯係又
      以同樣之手段，繼續詐騙丙○○。
（三）又被告一再證稱伊並非有意詐騙，僅負責仲介，轉交簡文
      章所交付之文件資料而已，丙○○所交付之款項扣除仲介
      費外亦已全數交付予簡文章云云，惟觀諸卷附被告與丙○
      ○所簽署之備忘錄，出名者均係被告，且被告並非本於簡
      文章之代理人之身分，於備忘錄中亦均未提及簡文章，而
      收受款項、交付文件者，亦均係被告，則被告介入本案之
      程度，實已超出一般仲介人之範圍，而已屬立於本人地位
      ；又五億美金係屬鉅款，一般人實無法提供，惟被告雖供
      稱簡文章曾告知伊從事建築業，認識一些金主與銀行關係
      良好，有一筆土地透過其安排向銀行貸款成功，故相信簡
      文章云云（見本院卷第四八頁），又於九十五年九月十九
      日本院九十四年度訴字第一００二號案件審理時供稱簡文
      章真實姓名叫「簡佑勝」，當時正羈押於臺灣臺北看守所
      等語，惟經本院查詢結果，並無名叫「簡佑勝」甚或「簡
      祐勝」、「簡佑盛」之人於九十五年九月十九日當時遭到
      羈押，此有臺灣高等法院在監在押全國紀錄表三份在卷可
      證（見訴字一００二卷第二宗第一六一頁至第一六三頁）
      ，顯見被告對於簡文章該人之真實身分並無法確認，惟若
      被告所述為真，簡文章為可提供五億美金之金主，又曾幫
      忙伊完成土地貸款案件，其實不至於對於簡文章之背景無
      確切之了解，甚或無法確認其真實姓名。又被告曾於警詢
      時供稱丙○○交付予伊之四百萬元，伊存入伊本人開設之
      台北國際商業銀行東門分行帳戶，並於同日與簡文章會合
      後，將四百萬元提領交付予簡文章等語（見偵一五七三七
      卷第二六頁），惟如此大筆款項，為避免遺失之危險，何
      以不以匯款方式直接匯入簡文章指定之帳戶內，而須大費
      周章先存入被告帳戶內，再提領現金交付簡文章？是被告
      上開舉措，無非係要切斷該款項之流向，增加追查困難。
      此外，收受款項既係被告，出具本票予丙○○擔保者亦係
      被告，則在被告將所持有達數百萬元之款項交付予簡文章
      時，為釐清仲介人之責任，衡情被告應要求簡文章出具收
      據，惟卷內並無任何簡文章出具之文件證實其已收受被告
      交付之款項，被告並以提領大筆現金之方式交付款項，其
      種種不合常情之作為，若認其並無詐騙丙○○犯行，與簡
      文章、周文群、江吉偉、德國人賀德曼間亦無犯意之聯絡
      、行為分擔，殊難令人憑信。
（四）綜上，被告有與周文群、江吉偉、簡文章、賀德曼等人，
      為上開行使偽造私文書、詐騙丙○○之犯行，亦堪以認定
      。
六、就犯罪事實二、（四）部分，經查：
（一）此部分之犯罪事實，業據告訴人林力弘於本院審理時指訴
      明確（見訴字一００二卷第二宗第一四四頁、第一四五頁
      、第一四七頁至第一五三頁），核與證人吳嘉茂於本院審
      理時證述屬實（見訴字一００二卷第二宗第一五四頁至第
      一五八頁），並有資金租賃協議書（見九十三年度他字第
      一一一號卷《下稱他字一一一卷》第十頁、第十一頁）、
      支票十三紙、被告簽收字據（見他字一一一卷第十二頁至
      第十六頁）、如附表二編號八至十所示之偽造私文書（證
      據出處詳如附表備註欄所示）等件附卷可證。且被告交付
      予林力弘之荷蘭銀行臺北分行保管收據、帳戶餘額確認書
      、SWIFT通訊電文等文件，非但格式錯誤，其上之「Shu
      Fang Tseng」拼音錯誤，且非荷蘭銀行投資管理部總經理
      曾淑芬之簽名，曾淑芬在銀行授權簽寫之英文名字是「
      Martine Tseng」，上開文件確屬偽造等情，復據證人曾
      淑芬、荷蘭銀行外匯部主管蘇亦仙、荷蘭銀行作業管理部
      職員王舜娟於偵查中證述明確（見他字一一一卷第二五五
      頁、九十三年度他字第六四五一卷《下稱他字六四五一卷
      》第七八頁、第八０頁）；依荷蘭銀行九十三年十一月九
      日（九十三）荷銀商字第三九七號函文亦可知，荷蘭銀行
      並無以「Chzng-Fen Hsu」及「Shu-Fang Tseng」英文姓
      名對外署名之員工（見他字六四五一卷第四八頁），參以
      EXPRESS MONEY SERVICE於九十二年十一月十二日發送之
      函件，內容亦確認帳號000000000000號帳戶
      號碼並不存在，亦不知該Lin,Li-Hung係屬何人，故確認
      上開荷蘭銀行臺北分行保管收據、帳戶餘額確認書應屬偽
      造（見他字一一一卷第二三頁、第二四頁）。復觀諸澳洲
      聯邦銀行於二００三年十一月十三日發給EXPRESS MONEY
      SERVICE的函件，亦可確認被告所提供之SWIFT通訊電文全
      部係偽造，而澳洲聯邦銀行亦不曾收過該等SWIFT通訊電
      文（見他字一一一卷第三七頁、第三八頁）。被告復坦認
      確與林力弘簽立資金租賃協議書、收取林力弘交付之現金
      及支票，交付如附表二編號八至十所示之文件予林力弘，
      惟該等文件均係偽造等情。是以，被告有與簡文章共同詐
      騙林力弘等人之行為，堪屬真實。
（二）有關被告與林力弘等人接觸之過程，林力弘於本院審理時
      指稱：彼等之前與呂德旺接洽時【即如犯罪事實二、（二
      ）所示】，被告都有在旁協助，後來呂德旺案子出問題，
      被告就直接跟他們說他那邊有資金是真的，等到呂德旺之
      案子告一段落之後，吳嘉茂與被告聯絡，才開始就新的投
      資案進行討論（見訴字一００二卷第二宗第一五三頁），
      伊也有見過簡文章，都是透過被告之引介，和簡文章見面
      時，被告都在場（見訴字一００二卷第二宗第一四六頁）
      ；伊從被告手上拿到資金證明文件後，要將資料傳送到國
      外去做確認，「結果國外理財公司要求我們要跟臺灣荷蘭
      銀行的經理人聯絡，甲○○說必須由他來約定，有提供一
      支聯絡電話給我們，時間也由甲○○約定，後來在電話中
      對方也說這資金是真的，但對方是誰我不知道」（見訴字
      一００二卷第二宗第一四八頁），「甲○○給我們的電話
      ，我們給了國外理財公司，由國外公司跟臺灣荷蘭銀行聯
      絡，但聯絡時間是甲○○安排，我們投資人不能任意跟臺
      灣荷蘭銀行聯絡，必須透過甲○○安排」、「後來我們有
      找到這電話設在民間，不是設在荷蘭銀行，所以當初跟我
      們通話的人不是荷蘭銀行的人」（見訴字一００二卷第二
      宗第一五０頁），「甲○○拿給我們的資料並不是我們國
      外理財公司需要的，我們需要的是SWIFT MT760電文，甲
      ○○說電文已經連續發十次，我們國外理財公司還是沒收
      到。」（見訴字一００二卷第二宗第一四八頁）；被告說
      簡文章是他的上手，在九十二年十月二日簽約時，被告曾
      當著伊之面前打電話給簡文章，伊也跟簡文章通過電話，
      簡文章就一再強調資金證明文件是真的，後來因為被告給
      的文件都是假的，所以伊就要求簡文章要出面交代，簡文
      章見面時還是一再強調文件是真的，伊和簡文章見面時，
      被告都在場等語（見訴字一００二卷第二宗第一四五頁、
      第一五二頁、第一五三頁）。證人吳嘉茂復於本院審理時
      證稱：「（問：你接洽此案時，已經知道呂德旺提的證明
      文件是假的，為何沒去查甲○○提供的證明文件？）第一
      、我跟呂德旺做的那件也是經甲○○介紹，當呂德旺文件
      證明是假的後，甲○○有跟我們聲稱他後面的簡先生的資
      金是真的，而且是現金，又告訴我們周文群跟呂德旺所作
      的五億後來有找他們，所以我們信以為真」（見訴字一０
      ０二卷第二宗第一五七頁），「在簽約時甲○○有聲明我
      們不可以拿他們的文件去其他銀行查證」（見訴字一００
      二卷第二宗第一五五頁），「甲○○給我們SWIFT文件後
      ，我們有傳到國外銀行，但國外銀行說一直沒有收到」（
      見訴字一００二卷第二宗第一五六頁），我們提供文件是
      要讓國外銀行相信我們要理財，由銀行對銀行作證明，即
      SWIF T文件，因為銀行間證明是用SWIFT文件，而不是用
      其他文件等語（見訴字一００二卷第二宗第一五七頁）。
      是由上開證述可知，被告不但一再聲稱簡文章確實可提供
      資金，且還故意提供虛假之電話，安排不明人士充作荷蘭
      銀行之作業主管，欺騙林力弘其所交付之資金證明文件確
      屬真實，而使林力弘繼續依資金租賃協議書所載流程給付
      款項，實難認其無詐騙故意，再者，被告曾告知林力弘不
      得向其他銀行進行確認，若被告確實相信簡文章所交付之
      資金證明文件確屬真實，何以欲阻止林力弘以其他管道確
      認真正？又被告於前開犯罪事實二、（二）中，坦認其介
      紹林力弘、吳嘉茂等人與呂德旺認識，雖其一再辯稱不知
      呂德旺係有意詐騙，且伊僅係仲介人不負責確認文件真假
      云云，然在呂德旺之案子開始發生問題後，被告應當對於
      之後類似引資案件更加重視，查核所謂可提供資金之金主
      之真實性，惟被告卻仍在不知簡文章確實身分背景下即向
      林力弘、吳嘉茂宣稱其有真實資金可提供，導致林力弘給
      付大額款項後損失慘重，其辯稱無詐欺故意，實難憑信。
（三）綜上，被告與簡文章共同為詐騙林力弘等人之犯行，亦堪
      予認定。
七、按刑法上所謂常業犯，指反覆以同種類行為為目的之社會活
    動之職業性犯罪而言，至於犯罪所得之多寡，是否恃此犯罪
    為唯一之謀生職業，則非所問，縱令兼有其他職業，仍無礙
    於該常業犯罪之成立，最高法院八十五年台上字第五一０號
    著有判例可資參照。查本案被告分別與周文群、江吉偉、呂
    德旺、黃心斌、陳富美、賀德曼、簡文章等人，以手中有國
    際金融操作案需求資金，或可提供資金證明供吳嘉茂、林力
    弘、陳勝榮、洪泰山、丙○○等人參與獲利頗豐之國際金融
    操作案等為誘餌，致使乙○○及前揭被害人誤信為真，陸續
    交付款項達二、三千萬元，詐騙金額龐大，且其係偽造銀行
    存單影本、帳戶餘額明細、SWIFT通訊電文等文件，利用較
    富專業性、高利潤之資金滾動國際金融操作案，為其詐騙之
    手段，更與遠在德國之人有所勾結之犯罪手法觀之，顯係有
    計畫、有規模遂行其犯罪，非一般單一詐欺案件可比擬，已
    屬基於常業之犯意，而為反覆性之職業性犯罪，亦屬當然。
    又共犯呂德旺、黃心斌與被告共同所為如前揭如犯罪事實二
    、（一）（二）所示之犯行，業經本院於九十五年十二月十
    九日以九十四年度訴字第一００二號判決認定係共同犯常業
    詐欺罪，此有本院九十四年度訴字第一００二號判決一份在
    卷可證，益徵被告確有常業詐欺之犯行。
八、又公訴意旨另認陳太廣、徐明賢等人，亦參與被告之行使偽
    造私文書、常業詐欺犯行，惟陳太廣、徐明賢等人均否認有
    參與犯行，經查：
（一）觀諸上開公訴人所指訴之犯罪事實，除呂德旺、黃心斌或
      丙○○曾將款項匯入陳太廣在臺灣中小企業銀行內壢分行
      所開立之帳戶外，其餘與被害人接洽之過程、詐騙計畫之
      實施、交付偽造有價證券、文件等情節，陳太廣均未參與
      其中。參以被告、呂德旺、黃心斌、被害人乙○○、林力
      弘、陳勝榮均表示於案發前均未見過陳太廣（見訴字一０
      ０二卷第一宗第二五一頁、第二五四頁、第二宗第三０頁
      、第三六頁、第七七頁），亦未有被害人指訴陳太廣有向
      彼等施用詐術或誘其從事國際金融投資，是以，尚難認陳
      太廣有為本案犯行之犯意聯絡與行為分擔。又被害人之款
      項雖匯至陳太廣之帳戶內，然呂德旺曾供稱伊自被害人處
      所取得之款項，係由陳富美指示匯入陳太廣之帳戶內，被
      害人的錢，都是存在陳太廣名下，由陳富美去分配等語（
      見訴字一００二卷第一宗第三二頁），是顯見陳太廣所稱
      其帳戶係由陳富美向其借用一節，並非子虛。而陳太廣與
      陳富美為親姊弟，此參戶籍資料即明，陳富美向陳太廣借
      用帳戶，表示要匯錢至伊之帳戶，身為弟弟之陳太廣信任
      陳富美，而未加懷疑有何不法用途予以允諾，亦不違常情
      ，故本案之被害人款項雖多有匯至陳太廣之帳戶內，亦不
      能遽認陳太廣確有參與本案犯行。
（二）再依公訴意旨所述，本案徐明賢所參與本案之部分有二，
      一係於犯罪事實二、（一）中，在備忘錄上「資金方代表
      」欄內簽名，二係提供其位於臺北市○○路○段八一號三
      樓之五之辦公室，作為被告、周文群、江吉偉、呂德旺、
      黃心斌等人與被害人乙○○、吳嘉茂等人聯繫接洽之處所
      。關於徐明賢在備忘錄上以資金方代表身分簽名等情，雖
      為其所坦認，然其辯稱係伊姐夫黃心斌要伊簽名其上，伊
      不疑有他，實則伊並不了解黃心斌等人在討論之事情，亦
      不清楚備忘錄之內容等語，核與黃心斌證稱該份備忘錄係
      伊要徐明賢簽的，呂德旺、江吉偉表示他們二人不願意曝
      光，所以江吉偉要伊簽一張，徐明賢簽一張，因為徐明賢
      人在那邊，伊又是他的姊夫，所以伊就叫徐明賢簽，徐明
      賢根本不知道這件事情，只是在他的辦公室簽備忘錄等語
      （見訴字一００二卷第一宗第一００頁、第二六一頁）；
      乙○○證稱：「我聽黃心斌說江吉偉不讓周文群知道他背
      面資金證明是從黃心斌那裡來的，所以沒有讓黃心斌簽名
      ，是讓徐明賢來簽名」（見訴字一００二卷第一宗第二五
      ０頁）等語互核相符，參以黃心斌亦確以自己名義於另一
      份備忘錄上簽署姓名（見他一０七三卷第四四頁），而該
      份備忘錄之內容與徐明賢所簽署之備忘錄（見他一０七三
      卷第二頁）內容完全相同，是堪認黃心斌上開證述實有其
      依據。況且，據被告、呂德旺、黃心斌等人所稱，本案被
      告等人所提出之「資金」（實係虛偽），無非係陳富美或
      簡文章所提供，非徐明賢，而被告、呂德旺、黃心斌等人
      均自稱係仲介人，是以徐明賢亦絕非資金方代表，益徵徐
      明賢雖以「資金方代表」簽名於備忘錄上，然應係受黃心
      斌所指示，而非為自己立場而簽署，故自難以其曾簽名於
      備忘錄上，即認其亦有參與詐騙犯行。又徐明賢雖多次提
      供其位於臺北市○○路○段八一號三樓之五之辦公室，作
      為呂德旺、黃心斌等人與被害人等接洽、交付偽造文件、
      款項之處所，然於本院審理時，證人洪泰山證稱：徐明賢
      是黃心斌的妻舅，只是到他辦公室而已，這件事跟徐明賢
      應該沒有什麼關係（見訴字一００二卷第二宗第二八頁）
      ，陳勝榮證稱：就本件我們的損害，徐明賢沒有參與（見
      訴字一００二卷第二宗第三０頁），林力弘證述：本件徐
      明賢可以說沒有參與（見訴字一００二卷第二宗第三五頁
      ），吳嘉茂證述：我們拿文件都是在他辦公室，實際上他
      沒有參與，只是提供辦公室等語（見訴字一００二卷第二
      宗第十八頁），可見對吳嘉茂等人【即前揭犯罪事實二、
      （二）部分】徐明賢並無為任何詐騙行為之實施，至於其
      餘犯罪事實部分，徐明賢亦無為任何詐騙行為，是公訴人
      認徐明賢亦為本案常業詐欺等犯行之共犯，尚乏所據。
（三）從而，尚難認定陳太廣、徐明賢亦為本案犯行之共犯之一
      ，公訴意旨容有誤會。
九、論罪科刑部分：
（一）新舊法比較：
    (一)查被告行為後，刑法部分條文業於九十四年一月七日修正
      ，九十四年二月二日公布，於九十五年七月一日施行，現
      行刑法第二條第一項規定：「行為後法律有變更者，適用
      行為時之法律。但行為後之法律有利於行為人者，適用最
      有利於行為人之法律。」，上開規定乃與刑法第一條罪刑
      法定主義契合，而貫徹法律禁止溯及既往原則，係規範行
      為後法律變更所生新舊法律比較適用之準據法，是刑法第
      二條本身雖經修正，但刑法第二條既屬適用法律之準據法
      ，本身尚無比較新舊法之問題，應一律適用裁判時之現行
      刑法第二條規定以決定適用之刑罰法律，先予辨明。又本
      次刑法修正之比較新舊法，應就罪刑有關之共犯、未遂犯
      、想像競合犯、牽連犯、連續犯、結合犯、以及累犯加重
      、自首減輕暨其他法定加減原因（如身分加減）與加減例
      等一切情形，綜其全部罪刑之結果而為比較，最高法院九
      十五年五月二十三日九十五年度第八次刑庭會議決議可資
      參照。經查：
    1.刑法第五十六條連續犯之規定，業經修正刪除，此刪除雖
      非犯罪構成要件之變更，但顯已影響行為人刑罰之法律效
      果，自屬法律有變更，應依新法第二條第一項規定為新舊
      法之比較（最高法院九十五年第八次刑事庭會議決議參照
      ）。新法修正施行後，被告數次行使偽造私文書之行為，
      即須分論併罰，是比較新舊法之結果，應適用較有利於被
      告之行為時法律即修正前之刑法第五十六條規定，論以連
      續犯。
    2.再被告行為後，刑法已刪除第三百四十條常業詐欺罪之規
      定，惟本件被告行為時之刑法常業詐欺罪，其法定本刑為
      一年以上七年以下有期徒刑，得併科銀元五萬元以下罰金
      ，刑法修正後，因常業犯已經刪除，被告先後所犯之詐欺
      罪應予分論併罰，較原常業犯之法定刑為重，故應適用較
      輕之修正前刑法第三百四十條而論以常業詐欺罪。
    3.修正前刑法第三百四十條之常業詐欺罪之法定刑為一年以
      上七年以上有期徒刑，得併科五萬元以下罰金；另刑法第
      三十三條第五款修正為：「主刑之種類如下：五、罰金：
      新臺幣一千元以上，以百元計算之」；與被告行為時之刑
      罰法律，即罰金罰鍰提高標準條例第一條前段規定之提高
      倍數十倍及修正前刑法第三十三條第五款規定之罰金最低
      額一元相比較，新法將上開常業詐欺罪所得科處之罰金最
      低額提高為一千元，因此，比較上述修正前、後之刑罰法
      律，自以被告行為時之刑法第三十三條第五款規定較有利
      於上開二人。
    4.被告行為後，刑法第五十五條關於牽連犯之規定業經修正
      刪除，則被告於本案所犯之行使偽造私文書罪、常業詐欺
      罪，依新法應分論併罰，新法並未較有利於被告。
    5.綜合上述各條文修正前、後之比較，自應適用被告行為時
      之法律，即修正前刑法之相關規定，對被告較為有利。
    (二)又新法第二條第一項之規定，係規範行為後「法律變更」
      所生新舊法比較適用之準據法，故如新舊法處罰之輕重相
      同，即無比較適用問題，非此條所指之法律有變更，最高
      法院九十五年五月二十三日九十五年度第八次刑事庭會議
      於想像競合犯部分，即認新法第五十五條但書係科刑之限
      制，為法理之明文化，另亦認新法第五十九條規定為法院
      酌減審認標準見解之明文化，均非屬法律之變更，若純為
      文字修正者，更應同此，最高法院九十五年十一月七日九
      十五年度第二十一次刑事庭會議決議參照。從而：刑法第
      二十八條共犯之規定，於修正前規定為：「二人以上共同
      實施犯罪之行為者，皆為正犯」，修正施行後之規定則為
      ：「二人以上共同實行犯罪之行為者，皆為正犯」，本條
      之修正理由係為排除陰謀共同正犯、預備共同正犯於本條
      所規定之正犯之外，無論適用新法或就舊法，被告均應分
      別與周文群、江吉偉、呂德旺、黃心斌、陳富美、賀德曼
      、簡文章等人論以共同正犯，對被告而言並無有利、不利
      之情形，是無新舊法比較之問題；又關於累犯之規定，修
      正前刑法第四十七條規定「受有期徒刑之執行完畢，或受
      無期徒刑或有期徒刑一部之執行而赦免後，五年以內再犯
      有期徒刑以上之罪者，為累犯，加重本刑至二分之一」，
      而修正後之刑法第四十七條第一項則規定「受徒刑之執行
      完畢，或一部之執行而赦免後，五年以內故意再犯有期徒
      刑以上之罪者，為累犯，加重本刑至二分之一」，被告於
      本案係故意犯罪，無論適用新法或舊法，均應論以累犯，
      是亦無新舊法比較之問題；均應適用裁判時之新法。另九
      十五年六月十四日刑法施行法增訂第一條之一規定：「中
      華民國九十四年一月七日刑法修正施行後，刑法分則編所
      定罰金之貨幣單位為新臺幣。九十四年一月七日刑法修正
      時，刑法分則編未修正之條文定有罰金者，自九十四年一
      月七日刑法修正施行後，就其所定數額提高為三十倍。但
      七十二年六月二十六日至九十四年一月七日新增或修正之
      條文，就其所定數額提高為三倍」，比較修正後刑法施行
      法第一條之一與罰金罰鍰提高標準條例第一條規定，就上
      開常業詐欺罪之罰金刑最高額度規定均屬相同，並非刑罰
      法令之變更，無刑法第二條第一項比較新舊法之適用，應
      適用裁判時之刑法施行法第一條之一規定。
（二）按有價證券乃表彰權利之證券，得以背書轉讓，其權利之
      行使與占有該證券有不可分離之關係，惟有價證券之影本
      ，並非表彰私權之證明，並不得背書轉讓，應非有價證券
      ，而僅得論以私文書。故核被告所為，係犯刑法第二百十
      六條、第二百十條行使偽造私文書罪、修正前刑法第三百
      四十條常業詐欺罪。檢察官以被告交付如附表一所示之有
      價證券影本，係犯刑法第二百零一條第二項之行使偽造有
      價證券罪，容或有所誤認，其起訴之法條應予變更。被告
      與周文群、江吉偉、呂德旺、黃心斌、陳富美、賀德曼六
      人【犯罪事實二、（一）所示犯行部分】，呂德旺、黃心
      斌、陳富美三人【犯罪事實二、（二）所示犯行部分】，
      周文群、江吉偉、賀德曼三人【犯罪事實二、（三）所示
      犯行部分】，簡文章【犯罪事實二、（四）所示犯行部分
      】，分別具有犯意聯絡及行為分擔，應分別論以共同正犯
      。被告先後多次行使偽造私文書犯行，時間緊接，所犯係
      構成要件相同之罪名，顯係基於概括犯意反覆為之，為連
      續犯，應依修正前刑法第五十六條規定以一罪論。被告所
      犯行使偽造私文書罪、常業詐欺罪二罪間，有方法目的、
      原因結果之牽連犯裁判上一罪關係，應依修正前刑法第五
      十五條（後段）規定從一重論以常業詐欺罪。按檢察官就
      犯罪事實一部起訴者，其效力及於全部，刑事訴訟法第二
      百六十七條定有明文，公訴人雖未就犯罪事實二、（一）
      乙○○遭詐騙一百五十萬元後，又遭詐騙五萬元之部分犯
      行提起公訴，然此部分之犯罪事實，與前揭已起訴論罪之
      部分，且有實質上一罪（常業詐欺）、牽連犯之裁判上一
      罪（行使偽造私文書），是自為起訴效力所及，是本院自
      應就此部分一併加以裁判。又被告前曾因詐欺及偽造文書
      案件，經本院以八十四年度自字第一三八七號判決各判處
      有期徒刑五月、四月，應執行有期徒刑八月，被告不服提
      起上訴後，復由臺灣高等法院以八十五年度上訴字第三０
      八四號判決就偽造文書部分撤銷原判決，改判有期徒刑四
      月，另駁回其餘上訴，並就偽造文書及詐欺部分定應執行
      有期徒刑八月，被告又再提起上訴，而由最高法院於八十
      五年十一月二十七日以八十五年度臺上字第五五四一號判
      決駁回上訴確定，嗣於八十八年十二月三十一日縮刑期滿
      執行完畢等情，有臺灣高等法院被告前案紀錄表一份在卷
      可證（見本院卷第二九頁至第三六頁），其於五年內故意
      再犯本案有期徒刑以上之罪，為累犯，應依刑法第四十七
      條第一項規定加重其刑。爰審酌被告犯罪後矢口否認犯行
      ，飾詞狡辯，毫無悔意，且被告與其他共犯行使冒用金融
      機構名義所出具之偽造有價證券影本、偽造私文書，嚴重
      影響金融交易安全及秩序，危害重大，參以本案詐騙金額
      逾二千萬元，被告業已與丙○○達成和解，賠償丙○○二
      百五十萬元，此有臺北市萬華區調解委員會九十四年民調
      字第三０號調解書一紙在卷可憑（見調偵一五一卷第二頁
      ），暨其犯罪之動機、目的、品行、智識程度等一切情狀
      ，量處如主文所示之刑。如附表一、二所示之偽造署押及
      印文，均應依刑法第二百十九條規定沒收。
據上論斷，應依刑事訴訟法第二百九十九條第一項前段、第三百
條，刑法第二條第一項前段、第二十八條、第二百十六條、第二
百十條、第二百十九條、修正前刑法第五十六條、第三百四十條
、第五十五條（後段），刑法施行法第一條之一，判決如主文。
本案經檢察官王鑫健到庭執行職務。
中　　華　　民　　國　　96　　年　　6 　　月　　25　　日
            　刑事第一庭  審判長法  官  陳興邦
                                法  官  蘇嘉豐
                                法  官  劉素如
上正本證明與原本無異。
如不服本判決，應於判決送達後10日內向本院提出上訴狀（應抄
附繕本）。告訴人或被害人如對於本判決不服者，應具備理由請
求檢察官上訴，其上訴期間之計算係以檢察官收受判決正本之日
期為準。
                                書記官  陳育君
中　　華　　民　　國　　96　　年　　6 　　月　　26　　日
附錄本案論罪科刑法條：
中華民國刑法第216條
行使第 210 條至第 215 條之文書者，依偽造、變造文書或登載
不實事項或使登載不實事項之規定處斷。
中華民國刑法第210條
偽造、變造私文書，足以生損害於公眾或他人者，處5 年以下有
期徒刑。
中華民國刑法第219條
偽造之印章、印文或署押，不問屬於犯人與否，沒收之。
修正前中華民國刑法第340條
以犯第339 條之罪為常業者，處1 年以上7 年以下有期徒刑，得
併科5 萬元以下罰金。
    附表一：偽造之有價證券影本：
   ┌──┬────────────┬──────────┬────┐
   │編號│ 有價證券影本名稱、內容 │  偽造之署押、印文  │  備註  │
   ├──┼────────────┼──────────┼────┤
   │ 一 │臺灣銀行定期存款存單    │偽造「台灣銀行營業部│見偵一０│
   │    ├────────────┤數目章」一枚、「台灣│二三七卷│
   │    │存款人：陳宏洋          │銀行國外部經理」、「│第二九頁│
   │    │存單號碼：0000000       │林麗華」印文各二枚、├────┤
   │    │帳號：000000000000      │「林麗華」署押一枚  │犯罪事實│
   │    │金額：1億美元           │                    │（二）  │
   │    │日期：92年8月13日       │                    │        │
   │    │                        │                    │        │
   └──┴────────────┴──────────┴────┘
   附表二：偽造私文書
   ┌──┬───────────┬──────────┬────┐
   │編號│  文書名稱（含內容）  │  偽造之署押、印文  │  備註  │
   ├──┼───────────┼──────────┼────┤
   │ 一 │保管收據（SAFEKEEPING │偽造「Chzng-Fen Hsu │見偵一０│
   │    │RECEIPT）             │」、「Shu-Fang Tseng│二三七卷│
   │    ├───────────┤」署名各一枚、「荷蘭│第三０頁│
   │    │內容：                │銀行台北分行理財服務│（譯文）│
   │    │收據號碼：000000000000│中心ABN-AMRO Bank   │、第三一│
   │    │日期：2003年8月15日   │PERSONALBANKING CEN │頁      │
   │    │帳戶名稱：陳宏洋      │TER」、「Chzng-Fen  ├────┤
   │    │帳號：000000000000    │Hsu Assistant Vice  │犯罪事實│
   │    │金額：1億美元         │President」、「Shu-F│（二）  │
   │    │                      │ang Tseng Assistant │        │
   │    │                      │Manager」印文各一枚 │        │
   ├──┼───────────┼──────────┼────┤
   │ 二 │資金確認書（Confirmati│偽造「Chzng-Fen Hsu │見偵一０│
   │    │on of Funds）         │」、「Shu-Fang Tseng│二三七卷│
   │    ├───────────┤」署名各一枚、「荷蘭│第三二頁│
   │    │內容：                │銀行台北分行理財服務│（譯文）│
   │    │日期：2003年8月15日   │中心ABN-AMRO Bank   │、第三三│
   │    │短期合夥帳戶：陳宏洋  │PERSONALBANKING CEN │頁      │
   │    │參考帳戶帳號：00000000│TER」、「Chzng-Fen  │        │
   │    │5298                  │Hsu Assistant Vice  ├────┤
   │    │                      │President」、「Shu-F│犯罪事實│
   │    │                      │ang Tseng Assistant │（二）  │
   │    │                      │Manager」印文各一枚 │        │
   ├──┼───────────┼──────────┼────┤
   │ 三 │2003年8月18日荷蘭銀行 │偽造「Chzng-Fen Hsu │見偵一０│
   │    │出具函件（確認上開編號│」、「Shu-Fang Tseng│二三七卷│
   │    │一之保管收據）        │」署名各一枚、「荷蘭│第二三、│
   │    │                      │銀行台北分行理財服務│二四頁（│
   │    │                      │中心ABN-AMRO Bank   │譯文）、│
   │    │                      │PERSONALBANKING CEN │第二五頁│
   │    │                      │TER」、「Chzng-Fen  ├────┤
   │    │                      │Hsu Assistant Vice  │犯罪事實│
   │    │                      │President」、「Shu-F│（二）  │
   │    │                      │ang Tseng Assistant │        │
   │    │                      │Manager」印文各一枚 │        │
   ├──┼───────────┼──────────┼────┤
   │ 四 │銀行文件查驗證明      │偽造「Chzng-Fen Hsu │見偵一０│
   │    │（VERIFICATION &      │」、「Shu-Fang Tseng│二三七卷│
   │    │ AUTHENTICATION  OF   │」署名各一枚、「荷蘭│第二六、│
   │    │ BANK INSTRUMENT）    │銀行台北分行理財服務│二七頁（│
   │    ├───────────┤中心ABN-AMRO Bank   │譯文）、│
   │    │內容：                │PERSONALBANKING CEN │第二八頁│
   │    │日期：2003年8月22日   │TER」印文一枚       ├────┤
   │    │發文單位：荷蘭銀行    │                    │犯罪事實│
   │    │SWIFT代號：ABNATWTP   │                    │（二）  │
   │    │SWIFT代號：IRVTUS3N   │                    │        │
   │    │收文單位：紐約銀行    │                    │        │
   │    │確認上開編號一保管收據│                    │        │
   │    │之真正                │                    │        │
   ├──┼───────────┼──────────┼────┤
   │ 五 │2003年8月27日荷蘭銀行 │                    │見偵一０│
   │    │臺北分行SWIFT通訊電文 │                    │二三七卷│
   │    │                      │                    │第四三、│
   │    │                      │                    │四四頁  │
   │    │                      │                    ├────┤
   │    │                      │                    │犯罪事實│
   │    │                      │                    │（二）  │
   ├──┼───────────┼──────────┼────┤
   │ 六 │荷蘭銀行臺北分行所出具│                    │見偵一五│
   │    │之帳戶存款餘額證明    │                    │七三七號│
   │    │                      │                    │卷第七六│
   │    │                      │                    │頁      │
   │    ├───────────┤                    │        │
   │    │內容：                │                    ├────┤
   │    │日期：2003年8月27日   │                    │犯罪事實│
   │    │帳號：000000000000    │                    │（三）  │
   │    │客戶名稱：周文群      │                    │        │
   │    │證明上開帳號帳戶內有等│                    │        │
   │    │值台幣存款餘額17,105,0│                    │        │
   │    │00,000元              │                    │        │
   ├──┼───────────┼──────────┼────┤
   │ 七 │荷蘭銀行臺北分行帳戶餘│                    │見偵一五│
   │    │額確認函（CONFIRMATION│                    │七三七號│
   │    │OF ACCOUNT BALANCE）  │                    │卷第七七│
   │    │                      │                    │頁      │
   │    │                      │                    │        │
   │    ├───────────┤                    │        │
   │    │內容：                │                    ├────┤
   │    │日期：2003年8月27日   │                    │犯罪事實│
   │    │帳號：000000000000    │                    │（三）  │
   │    │確認上開帳號帳戶之美金│                    │        │
   │    │結餘有500,000,000元   │                    │        │
   │    │                      │                    │        │
   │    │                      │                    │        │
   ├──┼───────────┼──────────┼────┤
   │ 八 │荷蘭銀行臺北分行保管收│偽造「Chzng-Fen Hsu │見他一一│
   │    │據（BANK CUSTODIAL    │」、「Shu-Fang Tseng│一卷第十│
   │    │SAFEKEEPING RECEIPT） │」署名各一枚、「荷  │七、十八│
   │    │                      │蘭銀行ABN-AMRO Bank │頁（譯文│
   │    │                      │外匯部」、「Chzng-Fe│在同上卷│
   │    ├───────────┤n Hsu Assistant Vice│第二０、│
   │    │內容：                │President」、「Shu-F│二一頁）│
   │    │收據號碼：            │ang Tseng Assistant │        │
   │    │FＺ00000000000000      │Manager」印文各一枚 │        │
   │    │金額：100,000,000     │                    ├────┤
   │    │日期：2003年10月7日   │                    │犯罪事實│
   │    │受益人：林力弘        │                    │（四）  │
   │    │帳號：000000000000    │                    │        │
   │    │                      │                    │        │
   │    │                      │                    │        │
   │    │                      │                    │        │
   ├──┼───────────┼──────────┼────┤
   │ 九 │帳戶餘額確認書        │偽造「Chzng-Fen Hsu │見他一一│
   │    │（CONFIRMATION OF     │」、「Shu-Fang Tseng│一卷第十│
   │    │  ACCOUNT BALANCE）   │」署名各一枚、「荷  │九頁（譯│
   │    ├───────────┤蘭銀行ABN-AMRO Bank │文在同卷│
   │    │內容：                │外匯部」、「Chzng-Fe│第二二頁│
   │    │日期：2003年10月8日   │n Hsu Assistant Vice│）      │
   │    │帳戶名稱：林力弘      │President」、「Shu-F│        │
   │    │戶名：丙○○          │ang Tseng Assistant │        │
   │    │「本行茲確認，台端在本│Manager」印文各一枚 │        │
   │    │行之帳戶截至2003年10月│                    ├────┤
   │    │8日之餘額如下：       │                    │犯罪事實│
   │    │帳戶種類：美金定期存款│                    │（四）  │
   │    │帳戶：000000000000    │                    │        │
   │    │金額：US$100,000,000  │                    │        │
   │    │自：2003年10月7日     │                    │        │
   │    │至：2004年11月8日」   │                    │        │
   ├──┼───────────┼──────────┼────┤
   │ 十 │荷蘭銀行臺北分行發送之│                    │見他一一│
   │    │SWIFT MT760文件十二紙 │                    │一卷第二│
   │    │                      │                    │五至第三│
   │    │                      │                    │六頁    │
   │    │                      │                    ├────┤
   │    │                      │                    │犯罪事實│
   │    │                      │                    │（四）  │
   └──┴───────────┴──────────┴────┘
